臺灣高雄地方法院民事判決　九十一年度訴字第九九五號
　　原　　　告　建浦企業有限公司
　　法定代理人　乙○○○
　　送達代收人　甲○○
　　法定代理人　鄭百隆
　　訴訟代理人　丁○○
　　　　　　　　丙○○
右當事人間給付貨款事件，本院判決如左：
    主    文
被告應給付原告新台幣壹佰陸拾陸萬伍仟零肆拾元，及自民國九十一年四月十二日
起至清償日止，按年息百分之五計算之利息。
訴訟費用由被告負擔。
本判決於原告以新台幣伍拾伍萬伍仟元供擔保後得假執行；但被告如於假執行程序實
施前，以新臺幣壹佰陸拾陸萬伍仟零肆拾元為原告預供擔保，得免為假執行。
    事實與理由
壹、原告部分：
一、聲明：求為判決如主文所示及為以供擔保為條件之假執行宣告。
二、陳述：緣被告於民國九十年十一月間陸續向原告購買棧板及板條等物，原告並依
    約交付被告貨物，被告公司則指定該公司職員點收無誤後，於送貨單上簽名，嗣
    原告即開立統一發票共二十一紙交予被告。惟原告依兩造之買賣關係，請求被告
    給付共計新台幣（下同）一百六十六萬五千零四十三元之貨款時，被告卻置之不
    理，為此乃依買賣之法律關係，請求被告如數給付及自起訴狀繕本送達翌日（即
    九十一年四月十二日）起至清償日止，按年息百分之五計算之法定遲延利息。
三、對被告抗辯之陳述：
　(一)被告既對於原告所開立之發票及簽收單之真正不為爭執，故可認該部分原告之主
　　張即為真實。而按民法第三百五十六條關於買賣契約對於物之瑕疵擔保係規定買
　　受人應按物之性質，依通常程序從速檢查其所受領之物。如發現有應由出賣人負
　　擔保責任之瑕疵時，應即通知出賣人。至數量不足，亦屬物之瑕疵。而被告公司
　　在原告交付貨物時，均指派專人加以清點，俟清點無誤之後，被告公司之人員始
　　依職責在原告送貨單上簽收，用以證明數量齊全。因此被告公司職員代理買受人
　　檢查時，若發現有所短少或品質有瑕疵時，自應即時通知原告；況數量之清點既
　　非依通常之檢查不能發現之瑕疵，則在被告未即時為通知數量短缺之情形，即有
　　視為承認其所受領之物。是被告之職員既已簽收確認貨品數量無誤，其效力即應
　　及於被告公司，自無許被告在數月後反稱原告送交之數量有誤。
  (二)況被告若確實發現原告所交付之貨品數量有誤，自應將原告交付之發票退回另行
    請求補開，卻未為該程序，仍逕列原告所開立之發票金額為其進貨成本並提列帳
    目，足證被告自係承認該發票內容及效力。
貳、被告部分：
一、聲明：原告之訴駁回，如受不利之判決，願供擔保請准免為假執行。
二、陳述：原告所提出之系爭發票及送貨單確為真實，發票上所載應給付之金額亦確
    實無誤，惟因被告公司人員太忙，並沒有在原告交付貨品時予以清楚點算後，即
    在送貨單上簽名，且因兩造已有長久交易之往來，故被告始在相信原告之情況下
    ，簽收貨品。然被告嗣於九十年十二月間發現原告交付之貨物數量有異，乃加以
    清查發現自八十九年九月起至九十年十一月止，被告所收受之貨品數量即與原告
    歷次所交付之發票及送貨單上所載之數量有間，故原告出示之單據顯有浮報數量
    之情形，此並可以自被告所提出之正確貨物裝載之照片、及被告所製作之包裝月
    報統計明細表、進貨量與實際用量統計明細表等資料，查知原告所交付之棧板及
    板條之數量確有不符。故總計被告應給付原告之貨款僅有七十八萬三千七百五十
    七元，即扣除八十九年九月起至九十年十一月止減少之貨物數量價金八十八萬一
    千二百八十六元。
參、原告主張被告於九十年十一月間陸續向其購買棧板及板條等物，其並已將貨物交
    付被告，且由被告公司指定該公司職員點收及於送貨單上簽名，嗣原告即開立統
    一發票共二十一紙交予被告，而依該發票記載之數量及金額總計被告共積欠原告
    一百六十六萬五千零四十三元之貨款等情，為被告所不爭執，並有被告承認其形
    式上為真正之送貨單及發票等資料在卷足參，堪信為真實。
肆、按當事人主張有利於己之事實，就其事實有舉證之責任，此為民事訴訟法第二百
    七十七條所明定。準此，被告既就送貨單形之式上真正不為爭執，而該送貨單更
    已明確記載原告所交付貨物之數量、單價及金額，然被告卻辯稱其所收受之貨物
    數量並非如原告發票及送貨單所載，原告顯有浮報數量之情形等語，惟業據原告
    所否認，故被告就此即應負舉證之責。經查：
  (一)按物之出賣人，對於買受人應擔保其物依民法第三百七十三條之規定危險移轉於
    買受人時，無滅失或減少其價值之瑕疵，亦無滅失或減少其通常效用或契約預定
    效用之瑕疵，此即為民法第三百五十四條就買賣物之瑕疵擔保所為之規定；而所
    謂物之瑕疵乃係指存在於物之缺點而言。凡依通常交易觀念，或依當事人之決定
    ，認為物應具備之價值、效用或品質而不具備者，即為物有瑕疵，且不以物質上
    應具備者為限。若出賣之特定物所含數量缺少，足使物之價值、效用或品質有欠
    缺者，亦屬之，最高法院七十三年台上字第一一七三號判例意旨參照。再按買受
    人應按物之性質，依通常程序從速檢查其所受領之物，如發見有應由出賣人負擔
    保責任之瑕疵時，應即通知出賣人；買受人怠於為該項通知者，除依通常之檢查
    不能發見之瑕疵外，視為承認其所受領之物，民法第三百五十六條第一項、第二
    項所明定。故查，被告既主張原告所交付之貨物數量有誤，而該數量是否有異常
    之現象，又非如貨品是否有潛在瑕疵般無法立即檢查得知，其乃一明顯可立即、
    甚至於交貨現場或交貨數日後即得查知之瑕疵，惟被告卻自承其就八十九年九月
    起至九十年十一月止與原告買賣之貨物，直至九十年十二月間才發現有異並加以
    清查，其顯無盡立即檢查之責，自應視為被告承認其所受領之物。
  (二)再查，參以被告所請求本院傳問之證人即被告公司職員黃旻宣之證述：「（簽收
    單上的簽名是否是你所簽？）是我所簽的」、「（當初為何會簽名在單據上？）
    我有部分是代簽而已，其他是我本身應該點收而簽名的，有時原告會在晚上送貨
    過來，我在隔天才簽名」、「（在簽交貨單之前，是否有點交貨物數量？）是，
    但是原告常常沒有將東西一起送過來，因為大家都是很熟，所有我們都先簽收，
    原告補送來之後，就不會再通知我們」、「（如果一開始數量與簽收單上之數量
    不合，是否會再追蹤？）原告會跟我們說，有時侯我們也會去看，因為貨可能在
    車上又被載走了」、「（是否能夠確認簽收單上的數量何部分與實際數量不合？
    ）不行」等語，足證被告公司負責點收貨物之人員或未見到全部貨物即為簽收，
    或於簽收後未再清點全部貨品是否已交付，並未盡檢查之責。另參以被告公司職
    員蔣美貞到庭之證述：「（負責何業務？）我是負責貨物交付後將貨物的數量輸
    入電腦」、「（提示有關劉俊卿簽收單，問有何意見？）確實是劉先生簽收後交
    給我建檔，劉先生並沒有向我反應數量有不合之情形」等情，可知被告於收受原
    告所交付之貨物後亦無發覺有任何異常之情形，並以該簽收之數量建立電檔檔案
    。職是，上開被告請求本院傳問之證人之證詞，不但無法證明被告已盡檢查之責
    ，更無法證明原告所交付之貨物有任何數量短少之情況，卻更突顯被告己身對貨
    物交付流程控管之輕忽。至被告所提出有關貨物正確包裝方式之照片，縱係屬實
    ，亦並無法逕由該包裝之方式推論原告交付之貨物數量有短少之情形；另被告所
    自行製作之各種明細表，更無法引為被告辯稱之佐證。
  (三)從而，被告既無善盡買賣貨物交付後從速檢查之責，更無法舉證證明該等貨物是
    否確有數量短少及發票與送貨單之記載顯不符實等情，則兩造有關九十一年十一
    月間買賣貨物之數量即應以送貨單及發票上之記載為據，被告以前揭情詞為辯，
    皆不足採。
二、按買受人對於出賣人，有交付約定價金及受領標的物之義務；遲延之債務，以支
    付金錢為標的者，債權人得請求依法定利率計算之遲延利息，此為民法第三百六
    十七條、第二百三十三條第一項所明定。是查，原告既已依照兩造之買賣契約，
    交付貨品，並經被告點收無誤後，於送貨單上簽名，被告亦承認該送貨單及原告
    據以開立之發票為真正，而其復無法舉證證明原告交付之貨物數量與前開書據有
    記載不符之情形，故原告自得依買賣之法律關係，請求被告給付如發票所示金額
    之貨款，共計一百六十六萬五千零四十三元，及自起訴狀繕本送達翌日起（即九
    十一年四月十二日）至清償日止，按年息百分之五計算之法定遲延利息。
伍、兩造陳明願供擔保請為宣告假執行或免為假執行，經核均與規定相符，爰分別酌
    定相當之擔保金額予以宣告。
陸、據上論結：原告之訴為有理由，依民事訴訟法第七十八條、第三百九十條第二項
    、第三百九十二條，判決如主文。
中　　　華　　　民　　　國　　九十一　　年　　　五　　　月　　二十四　　日
                              臺灣高雄地方法院民事第一庭
~B法　　　官　林靜梅
右為正本係照原本作成。
如不服本判決，應於送達後廿日內，向本院提出上訴狀並表明上訴理由，如於本
判決宣示後送達前提起上訴者，應於判決送達後十日內補提上訴理由書（須附繕本）。
中　　　華　　　民　　　國　　九十一　　年　　　五　　　月　　二十四　　日
~B法院書記官　曾瓊玉
